臺灣高等法院花蓮分院刑事判決　　　　　　　　　　九十一年度上易字第一六八號
　　上　訴　人　臺灣臺東地方法院檢察署檢察官
　　被　　　告　甲○○
右上訴人因被告妨害自由案件，不服臺灣台東地方法院九十一年度易字第六號，中華
民國九十一年八月八日第一審判決（起訴案號：臺灣台東地方法院檢察署九十年度偵
字第一四八一號）提起上訴，本院判決如左：
    主    文
原判決撤銷。
甲○○以加害生命之事，恐嚇他人致生危害於安全，處有期徒刑參月，如易科罰金，
以參佰元折算壹日。
    事    實
一、甲○○前曾於民國（下同）八十八年間因妨害兵役治罪條例案件，經判處有期徒
    刑二月，緩刑二年，嗣經撤銷緩刑，而於九十年六月二十一日執行完畢，竟於九
    十年四月十六日下午四時許，在其臺東縣池上鄉○○村○○路九號住處前，因乙
    ○○向其催收先前購買三支行動電話尚未繳納之尾款約二萬元，甲○○竟以加害
    生命之事對乙○○恐嚇稱：你再來收錢，要用刀子砍死你等語，使乙○○心生畏
  懼，致生危害於安全。
二、案經乙○○訴由台東縣警察局關山分局報請台灣台東地方法院檢察署檢察官偵查
    起訴。
    理    由
一、訊據被告否認有何恐嚇之犯行，辯稱：告訴人當天帶二個朋友一起去向伊討錢，
    逼伊簽立本票，伊有簽立一張新台幣（下同）二萬一千元的本票，伊沒有恐嚇告
    訴人等語。然查：
    （一）被害人乙○○於警訊、偵查、原審法院審理以及本院調查中均稱被告確實
          恐嚇稱再收款準備砍死你（警卷第三頁背面、偵查卷第八頁、原審卷第二
          十四頁、本院九十一年九月三十日筆錄）。
    （二）證人即當時陪同被害人前往被告住處催款之林家億於警訊時、偵查中及原
          審審理時證稱：伊當日有與告訴人一起去被告家裡，是要討二萬一千元，
          告訴人告訴被告若沒錢，就簽本票，被告則對告訴人說：「沒有錢，不想
          簽立本票，你再討錢，我就拿刀殺你」（警卷第五頁背面、偵查卷第七頁
          、原審卷第二十六頁）。
    （三）證人陳銘坤到庭證述：伊知道去被告那裡是要被告還手機的錢，伊與林家
          億及告訴人一起開林家億之房車去，伊有聽到被告對告訴人說你再來收錢
          ，就要砍死你，當時在爭執，很大聲等語明確（原審卷第四十六頁）。
    （四）雖然當時在場之被告母親陳秀雲證稱並沒有聽到被告有何恐嚇之言語，且
          告訴人二人一進門就將被告拉出門外（原審卷第十五頁），被告之妻朱培
          君亦稱不在現場，因此未聽到恐嚇之言語（偵查卷第二十八頁），然二人
          均為被告之至親，所言難免有偏頗之處，而朱培君亦未在現場，二人所為
          之陳述自難資為被告有利之證據。
     綜前證據，足證被告確有以前詞恐嚇告訴人無訛，被告否認犯行無足採信。至
     於被害人是否心生畏怖，按以被告年已二十七歲，身高一六八公分，體重五十
     五公斤之身材，其對於任何人以言詞恐嚇稱再要錢，便拿刀殺人，客觀上均足
     以使人產生畏怖之心，而對於個人身體產生危害，最高法院二十六年渝非字第
     十五號判例即認為「關於刑法第三百零五條所謂致生危害於安全，係指受惡害
     之通知者，因其恐嚇，生安全上之危險與實害而言。被告因與甲欠款涉訟，竟
     以槍打死等詞，向甲恐嚇。甲因畏懼向法院告訴，是其生命深感不安，顯而易
     見，即難謂未達於危害安全之程度。」，亦採同一見解，更且被害人乙○○於
     本院調查中稱被告在之前就曾經到店內尋釁，則被害人為求自保，免生意外，
     於前往被告家中催討款項，帶同友人一同前往，難謂被害人不會因被告之言詞
     而不至於心生畏怖。至於被告嗣後又同意簽發本票，乃屬被告清償債務之方法
     ，不應以被告嗣後同意還款，即認為被告之前所為之言詞恐嚇行為，不足以令
     被害人心生畏怖。本案被告犯行，事證明確，應予依法論科。
二、核被告所為，係犯刑法第三百零五條之恐嚇罪。原審以被告之犯行不足以令害人
    心生畏怖，而判決被告無罪，檢察官提起上訴，為有理由，應予撤銷改判。爰審
    酌被告既積欠款項，不思還款，竟然反而向債權人言詞恐嚇，犯罪動機不佳，本
    次犯行之情節尚非十分嚴重，犯後亦已將所積欠之款項還清，業據被害人乙○○
    到庭陳述，並再出具收據一紙為證，被告於八十八年間因妨害兵役治罪條例案件
    ，經判處有期徒刑二月，緩刑二年，嗣經撤銷緩刑，而於九十年六月二十一日執
    行完畢，有台灣高等法院被告全國前科記錄表附卷可參，以及其他被告之品行、
    智識程度、生活狀況、犯罪之動機、目的、手段、犯罪時所受刺激、與被害人平
    日之關係、犯罪所生之危害、犯後態度等一切且情狀量處如主文所示之刑。並諭
    知易科罰金之折算標準。
三、據上論斷，應依刑事訴訟法第三百六十九條第一項前段、第三百六十四條、第二
    百九十九條第一項前段、刑法第三百零五條、第四十一條第一項前段、罰金罰鍰
    提高標準條例第一條前段、第二條判決如主文。
本案經檢察官崔紀鎮到庭執行職務。
中      華      民      國      九十一      年      十    月    十四    日
                               審判長法官  謝  志  揚
                                     法官  莊  謙  崇
                                     法官  賴  淳  良
右正本證明與原本無異。
本件不得上訴。
                                   書記官  邱  廣  譽
中      華      民      國      九十一      年      十    月    十五    日
